ACORDAO-COMPLETO-2570538

ACÓRDÃO 2828/2023 ATA 10/2023 - SEGUNDA CÂMARA

VISTOS, relatados e discutidos estes autos de Embargos de Declaração opostos por Francisco de Assis Peixoto contra o Acórdão 8539/2022-TCU-Segunda Câmara, que não conheceu do recurso de reconsideração interposto contra o Acórdão 2882/2022-TCU-Segunda Câmara, que julgou irregulares as suas contas, condenou-o em débito e aplicou-lhe multa;
ACORDAM os Ministros do Tribunal de Contas da União, reunidos em Sessão da 2ª Câmara, diante das razões expostas pelo relator, com fulcro nos arts. 32, inciso II, e 34 da Lei 8.443/1992 c/c os arts. 277, inciso III, e 287 do Regimento Interno/TCU, em:
9.1. conhecer dos Embargos de Declaração para, no mérito, rejeitá-los e manter inalterada a deliberação embargada;
9.2. dar ciência da presente deliberação ao embargante.

Embargos de Declaração opostos por Francisco de Assis Peixoto contra o Acórdão 8.539/2022  TCU  2ª Câmara, que não conheceu do recurso de reconsideração interposto contra o Acórdão 2.882/2022-TCU-2ª Câmara, que julgou irregulares as suas contas, condenou-o em débito e aplicou-lhe multa.

Segunda Câmara

Município de São Simão - GO.

3. Interessados/Responsáveis/Recorrentes:
3.1. Interessado: Superintendência do Desenvolvimento do Centro-Oeste (13.802.028/0001-94).
3.2. Responsável: Francisco de Assis Peixoto (XXX.233.931-XX).
3.3. Recorrente: Francisco de Assis Peixoto (XXX.233.931-XX).

13.1. Ministros presentes: Vital do Rêgo (Presidente), Augusto Nardes, Aroldo Cedraz (Relator) e Antonio Anastasia.
13.2. Ministro-Substituto presente: Marcos Bemquerer Costa.

AROLDO CEDRAZ

Ministro Aroldo Cedraz.

Trata-se de Embargos de Declaração opostos por Francisco de Assis Peixoto contra o Acórdão 8539/2022-TCU-Segunda Câmara, que não conheceu do recurso de reconsideração interposto contra o Acórdão 2882/2022-TCU-Segunda Câmara, que julgou irregulares as suas contas, condenou-o em débito e aplicou-lhe multa.
2.	O embargante alega omissão da decisão guerreada pelas seguintes razões, em síntese: 
a) ausência de análise, de ofício, da "ocorrência ou não da prescrição da pretensão punitiva"; e
b) prazo superior a cinco anos entre a data da prestação de contas (1/5/2014) e a data da ordenação da citação (2/7/2021) .
3.	Requer, ao final, o reconhecimento da "prescrição da pretensão punitiva e de ressarcimento, diante da expressa previsão do artigo 2º, da Resolução nº 344/2022, considerando que o acórdão embargado foi proferido após a edição da citada".
É o Relatório.

Rodrigo Mota Nóbrega (22.176/OAB-GO), representando Francisco de Assis Peixoto.

Procuradora-Geral Cristina Machado da Costa e Silva.

EMBARGOS DE DECLARAÇÃO EM RECURSO DE RECONSIDERAÇÃO (TOMADA DE CONTAS ESPECIAL). REDISCUSSÃO DA PRESCRIÇÃO. AUSÊNCIA DE OMISSÃO, OBSCURIDADE OU CONTRADIÇÃO. CONHECIMENTO. NÃO PROVIMENTO. MANUTENÇÃO DO ACÓRDÃO EMBARGADO. CIÊNCIA AO RECORRENTE.

TOMADA DE CONTAS ESPECIAL (TCE)

Secretaria de Recursos (Serur); Unidade de Auditoria Especializada em Tomada de Contas Especial (AudTCE).

Conforme consignado no Relatório precedente, estes Embargos de Declaração foram opostos por Francisco de Assis Peixoto contra o Acórdão 8539/2022-TCU-Segunda Câmara, que não conheceu do recurso de reconsideração interposto contra o Acórdão 2882/2022-TCU-Segunda Câmara, que julgou irregulares as suas contas, condenou-o em débito e aplicou-lhe multa.
2.	De início, cabe conhecer do recurso por estarem preenchidos os requisitos de admissibilidade previstos nos artigos 32, II, e 34 da Lei Orgânica do Tribunal de Contas da União.
3.	Em seus argumentos recursais, o embargante alegou, em síntese: a) ausência de análise, de ofício, da "ocorrência ou não da prescrição da pretensão punitiva"; e b) prazo superior a cinco anos entre a data da prestação de contas (1/5/2014) e a data da ordenação da citação (2/7/2021) .
4.	Preliminarmente, examino a questão da prescrição, por ser matéria de ordem pública, reconhecível de ofício, independentemente da fase ou prazos processuais. E, inobstante a matéria ter sido tratada no Acórdão 2882/2022-TCU-Segunda Câmara (item 20 do Voto) , a recente regulamentação da matéria no âmbito desta Corte de Contas admite novo pronunciamento.
5.	Restou disciplinado, por meio da Resolução-TCU 344, de 11 de outubro de 2022, que a prescrição nos processos de controle externo em curso no Tribunal de Contas da União observará o disposto na Lei 9.873, de 23 de novembro de 1999, senão vejamos:
Art. 1º A prescrição nos processos de controle externo, em curso no Tribunal de Contas da União, exceto os de apreciação, para fins de registro, da legalidade dos atos de admissão de pessoal ou de concessão de aposentadorias, reformas e pensões, observará o disposto na Lei 9.873, de 23 de novembro de 1999, na forma aplicada pelo Supremo Tribunal Federal, em especial a Ação Direta de Inconstitucionalidade 5509, e regulamentada por esta resolução.
6.	Importa destacar para este exame os seguintes artigos da citada Resolução:
Art. 2º Prescrevem em cinco anos as pretensões punitiva e de ressarcimento, contados dos termos iniciais indicados no artigo 4°, conforme cada caso. 
 (...) 
Art. 4° O prazo de prescrição será contado:
I - da data em que as contas deveriam ter sido prestadas, no caso de omissão de prestação de contas;
 (...) 
Art. 5º A prescrição se interrompe:
I - pela notificação, oitiva, citação ou audiência do responsável, inclusive por edital; 
II - por qualquer ato inequívoco de apuração do fato;
III - por qualquer ato inequívoco de tentativa de solução conciliatória; 
IV - pela decisão condenatória recorrível.
§ 1° A prescrição pode se interromper mais de uma vez por causas distintas ou por uma mesma causa desde que, por sua natureza, essa causa seja repetível no curso do processo.
§ 2° Interrompida a prescrição, começa a correr novo prazo a partir do ato interruptivo.
 (...) 
Art. 8º Incide a prescrição intercorrente se o processo ficar paralisado por mais de três anos, pendente de julgamento ou despacho, sem prejuízo da responsabilidade funcional decorrente da paralisação, se for o caso. 
§ 1° A prescrição intercorrente interrompe-se por qualquer ato que evidencie o andamento regular do processo, excetuando-se pedido e concessão de vista dos autos, emissão de certidões, prestação de informações, juntada de procuração ou subestabelecimento e outros atos que não interfiram de modo relevante no curso das apurações.
§ 2° As causas impeditivas, suspensivas e interruptivas da prescrição principal também impedem, suspendem ou interrompem a prescrição intercorrente.
7.	No presente caso, aplicando-se as diretrizes da novel Resolução, temos os seguintes marcos temporais e interruptivos: 
Contagem inicial: 1/5/2014
Interrupção: Ofício 1593/2015/PRESTCONT: 4/11/2015 (Peça 35) 
Interrupção: Relatório de Vistoria 19/2017: 23/5/2017 (Peça 38) 
Interrupção: Parecer Financeiro 7/2018: 26/1/2018 (Peça 54) 
Interrupção: Parecer Financeiro 59/2018: 1/8/2018 (Peça 69) 
Interrupção: Relatório da TCE 2/2018: 7/8/2018 (Peça 76) 
Interrupção: Relatório da TCE Complementar 916/2018: 29/11/2019 (Peça 95) 
Interrupção: Relatório de Auditoria: 13/12/2019 (Peça 100) 
Interrupção: Certificado de Auditoria: 13/12/2019 (Peça 101) 
Interrupção: Parecer do Dirigente de Controle Interno 916: 20/12/2019 (Peça 102) 
Interrupção: SecexTCE - Ato de ordenação da citação: 2/07/2021 (Peça 109) 
Interrupção: Acórdão 2882/2022-TCU-Segunda Câmara: 7/6/2022 (Peça 121) 
Interrupção: Acórdão 8539/2022-TCU-Segunda Câmara: 6/12/2022 (Peça 142) 
8.	Como se vê, independentemente da existência de outras causas interruptivas não elencadas acima, cujo levantamento não se fez necessário, nota-se que não há que se falar em prescrição com fundamento nos artigos 4º e 5º ou 8º da Resolução/TCU 344, uma vez que, consideradas as interrupções indicadas, a prescrição nestes autos só ocorrerá em dezembro de 2027, caso não surjam outras causas interruptivas.
9.	Superada a preliminar, no mérito verifico que os argumentos apresentados pelo embargante não sustentam nenhuma omissão, contradição ou obscuridade a ser sanada nos termos do Acórdão 8539/2022-TCU-Segunda Câmara.
	Isso posto, são improcedentes estes Embargos, razão pela qual VOTO no sentido de que o Tribunal adote a deliberação que ora submeto ao Colegiado.
TCU, Sala das Sessões, em 18 de abril de 2023.
AROLDO CEDRAZ 
Relator